臺灣苗栗地方法院民事小額判決
111年度苗小字第299號
原      告  新安東京海上產物保險股份有限公司桃園分公司

法定代理人  單正寰  
訴訟代理人  張穎婕  
被      告  温少璋  


上列當事人間請求侵權行為損害賠償事件，本院於民國111年4月
26日言詞辯論終結，判決如下：
    主      文
被告應給付原告新臺幣（下同）11,615元，及自民國111年1月22
日至清償日止，按週年利率5％計算之利息。
原告其餘之訴駁回。
訴訟費用由被告負擔400元，餘由原告負擔。
本判決原告勝訴部分得假執行。
    事實及理由
一、原告主張：被告於民國110年3月16日上午7時許，駕駛車牌
    號碼000-0000號自用小貨車（下稱系爭貨車)，行經苗栗縣
    頭份市永貞路及自強路路口時，與原告所承保之訴外人袁瑋
    蓮所有、由訴外人饒有銘駕駛之車牌號碼000-0000號自用小
    客車（下稱系爭汽車)在永貞路及自強路路口發生碰撞（下
    稱系爭車禍)，致系爭汽車受有損害。系爭汽車有向原告投
    保車體損失險，經維修後支出修理費用新臺幣(下同)56,269
    元（包括工資4,095元、烤漆16,541元、零件35,633元)，而
    原告業已依約賠付袁瑋蓮系爭汽車修理費用，依保險法第53
    條第1項規定，已取得代位損害賠償請求權，爰依侵權行為
    及保險代位法律關係提起本訴等語。並聲明：被告應給付原
    告56,269元及自起訴狀繕本送達翌日起至清償日止，按週年
    利率5％計算之利息。
二、被告則以：系爭車禍之發生，係因對向車道之饒有銘駕駛系
    爭汽車時，應注意而未注意，衝向被告已呈停止狀態之系爭
    貨車，被告之系爭貨車亦有受損，不同意賠償原告提出之金
    額等語，資為抗辯。並聲明：原告之訴駁回。
三、得心證之理由：
　㈠按因故意或過失，不法侵害他人之權利者，負損害賠償責任
    ；汽車、機車或其他非依軌道行駛之動力車輛，在使用中加
    損害於他人者，駕駛人應賠償因此所生之損害，民法第184
    條第1項前段、第191條之2本文分別定有明文。又按汽車行
    駛至交岔路口，其行進、轉彎，應依下列規定：五、左轉彎
    時，應距交岔路口三十公尺前顯示方向燈或手勢，換入內側
    車道或左轉車道，行至交岔路口中心處左轉，並不得占用來
    車道搶先左轉，道路交通安全規則第102條第1項第5款亦有
    明定。經查，系爭車禍肇事地點位於苗栗縣頭份市永貞路與
    自強路路口，永貞路由北往南方向設有左轉專用車道，有道
    路交通事故現場圖、現場照片在卷可佐（見本院卷第45至69
    頁）；又本院經勘驗系爭車禍現場路口監視器錄影影片，可
    見被告駕駛系爭貨車自永貞路由北往南方向外側天橋下啟動
    ，左轉彎往自強路由西往東方向行駛，原告則駕駛系爭汽車
    自永貞路對向外側車道路肩啟動，左轉彎往自強路由東往西
    方向行駛，而系爭貨車行駛至永貞路與自強路口中央後停止
    ，系爭汽車乃撞擊系爭貨車車頭右前方後停止乙情，有本院
    勘驗筆錄在卷（見本院卷第118頁，第121至127頁)；可認被
    告駕車左轉，並未換入左轉車道，乃自外側車道外（天橋下
    ）逕行左轉至交岔路口中央，始與饒有銘所駕駛之系爭汽車
    發生碰撞，而被告亦無不能注意依規定左轉之情形，堪認被
    告就系爭車禍之發生確有過失。是被告因過失駕車行為致系
    爭汽車受損而不法侵害袁瑋蓮之財產權，自應負侵權行為損
    害賠償責任。
　㈡次按被保險人因保險人應負保險責任之損失發生，而對於第
    三人有損失賠償請求權者，保險人得於給付賠償金額後，代
    位行使被保險人對於第三人之請求權，保險法第53條第1項
    規定甚明。袁瑋蓮所有系爭汽車因系爭車禍受損，其對於被
    告則有侵權行為損害賠償請求權，而原告已依約賠付系爭汽
    車之修理費用，業據其提出順益汽車股份有限公司專用估價
    單、電子發票證明聯在卷可憑（見本院卷第29至33頁，第35
    頁)，是原告自得依據前開規定代位行使袁瑋蓮對被告之請
    求權。而原告得代位請求之損害額，敘述如下：
　⒈按不法毀損他人之物者，被害人得請求賠償其物因毀損所減
    少之價額，民法第196條定有明文。又請求賠償物被毀損所
    減少之價額，得以修復費用為估定標準，但以必要者為限，
    例如修理材料費用以新品換舊品應予折舊（最高法院77年第
    9次民事庭會議決議參照）。原告主張系爭車輛因本件事故
    受損，支出修理費用56,269元（工資4,095元、烤漆16,541
    元、零件35,633元）乙節，業據原告提出前開估價單及發票
    為證，堪以採信。而原告請求之零件費用部分，揆諸前開說
    明，自應扣除折舊，又依行政院所頒固定資產耐用年數表及
    固定資產折舊率之規定，自用小客車之耐用年數為5年，依
    定率遞減法每年折舊千分之369，另依營利事業所得稅查核
    準則第95條第6項規定「固定資產提列折舊採用定率遞減法
    者，以1年為計算單位，其使用期間未滿1年者，按實際使用
    之月數相當於全年之比例計算之，不滿1月者，以1月計」，
    查系爭汽車自出廠日107年2月（未載日以15日計，見本院卷
    第21頁），迄本件車禍事故發生時即110年3月16日，已使用
    3年2月，零件扣除折舊後之修復費用估定為8,401元（詳如
    附表之計算式）。是原告得請求系爭汽車之必要修理費用應
    為29,037元【計算式：工資4,095元＋烤漆16,541元+零件8,4
    01元＝29,037元】。
　⒉復按損害之發生或擴大，被害人與有過失者，法院得減輕賠
    償金額或免除之；前2項之規定，於被害人之代理人或使用
    人與有過失者，準用之，民法第217條第1項、第3項定有明
    文。此項規定之目的，在謀求加害人與被害人間之公平，故
    在裁判上法院得以職權減輕或免除之。是過失相抵之責任減
    輕或免除，非為抗辯，而為請求權之一部或全部消滅，故過
    失相抵之要件具備時，法院得不待當事人之主張，逕以職權
    減輕賠償金額或免除之。又按汽車行駛時，駕駛人應注意車
    前狀況，並隨時採取必要之安全措施，道路交通安全規則第
    94條第3項亦有明文。查袁瑋蓮將系爭汽車借予饒有銘駕駛
    ，堪認饒有銘為袁瑋蓮之使用人，袁瑋蓮自應就饒有銘之行
    為同負與有過失之責，準此，基於保險代位權之規定，保險
    人應承擔饒有銘之過失，合先敘明。本件被告固有未依規定
    在左轉道行左轉彎之過失，業如前述；然查，依前開道路交
    通事故現場圖及現場照片（見本院卷第45至69頁），亦可見
    饒有銘之行向亦有左轉專用道，故饒有銘駕車亦應依規定自
    左轉車道左轉，惟依前開勘驗筆錄足見其未於左轉道左轉，
    而逕自外側路肩切入交叉路口強行左轉彎；甚且，被告所駕
    系爭貨車左轉行駛至永貞路與自強路路口中央時，已暫停欲
    使饒有銘通過，饒有銘亦未注意車前狀況而與之相撞，足見
    饒有銘就系爭車禍之發生應顯有過失，至為甚明。本院審酌
    系爭車禍發生之情節，認饒有銘應負擔60％之責任，被告則
    應負擔40％之責任，故被告應負擔之金額為11,615元（計算
    式：29,037元×40％＝11,615元，元以下四捨五入）。從而，
    原告既已依保險契約之約定賠付系爭汽車之修理費用，而系
    爭汽車之必要修復費用扣除饒有銘之過失相抵責任後，原告
    得代位向被告請求賠償之金額，為11,615元，逾此範圍之請
    求，則屬無據。
　㈢末按給付無確定期限者，債務人於債權人得請求給付時，經
    其催告而未為給付，自受催告時起，負遲延責任。其經債權
    人起訴而送達訴狀，或依督促程序送達支付命令，或為其他
    相類之行為者，與催告有同一之效力；遲延之債務，以支付
    金錢為標的者，債權人得請求依法定利率計算之遲延利息；
    應付利息之債務，其利率未經約定，亦無法律可據者，週年
    利率為百分之五，民法第229條第2項、第233條第1項前段、
    第203條分別規定甚明。查本件原告對於被告之侵權行為損
    害賠償請求權，係屬給付無確定期限之金錢債權，而本件民
    事起訴狀繕本已於111年1月21日合法送達被告，有送達證書
    存卷足憑(見本院卷第87頁)，揆諸前開規定，原告得請求自
    起訴狀繕本送達翌日即同年月22日起至清償日止，按週年利
    率5％計算之利息。
四、綜上所述，原告依民法第184條第1項前段、第191條之2本文
    、保險法第53條第1項規定，請求被告給付如主文第1項所示
    ，為有理由，應予准許；逾此範圍之請求，則無理由，應予
    駁回。
五、本件原告勝訴部分，係適用小額程序所為被告敗訴之判決，
    依民事訴訟法第436條之20規定，應依職權宣告假執行。
六、本件事證已臻明確，兩造其餘攻擊防禦方法及所提證據，經
    審酌後，核與判決結果無影響，爰不逐一論列。
七、訴訟費用負擔之依據：民事訴訟法第79條。
中　　華　　民　　國　　111 　年　　5 　　月　　10　　日
                  苗栗簡易庭  法  官  黃思惠
以上正本係照原本作成。　　　　　　　　　
如不服本判決，應於判決送達後20日內，以判決違背法令為理由
，向本院提出上訴狀並表明上訴理由，及須按他造當事人之人數
附繕本。如委任律師提起上訴者，應一併繳納上訴審裁判費。
上訴理由應表明：
  一、原判決所違背之法令及其具體內容，
  二、依訴訟資料可認為原判決有違背法令之具體事實。
如未表明上訴理由者，應於上訴後20日內向本院提出上訴理由。
當事人如對本件訴訟內容有所疑義，得聲請閱卷。
中　　華　　民　　國　　111 　年　　5 　　月　　10　　日
                              書記官  林翰章

附表
----- 
折舊時間           金額
第1年折舊值        35,633×0.369=13,149
第1年折舊後價值    35,633-13,149=22,484
第2年折舊值        22,484×0.369=8,297
第2年折舊後價值    22,484-8,297=14,187
第3年折舊值        14,187×0.369=5,235
第3年折舊後價值    14,187-5,235=8,952
第4年折舊值        8,952×0.369×(2/12)=551
第4年折舊後價值    8,952-551=8,401